【裁判字號】    97,消債更,249
【裁判日期】    971002
【裁判案由】    聲請更生程序
【裁判全文】
臺灣高雄地方法院民事裁定           97年度消債更字第249號
聲  請  人  甲○○
上列當事人聲請消費者債務清理事件，本院裁定如下：
    主  文
聲請人甲○○自民國九十七年十月二日下午五時起開始更生程序
。
命司法事務官進行本件更生程序。
    理  由
一、聲請意旨略以：聲請人前積欠附表一到八所示銀行消費借貸
    、信用卡、現金卡契約無擔保債務，因無法清償債務，於民
    國95年間依金融主管機關協調成立之中華民國銀行公會會員
    辦理消費金融案件無擔保債務協商機制，與其等達成分期還
    款之協議，但因協商當時附表九所示之最大債權銀行高雄市
    農會未參與協商，且聲請人另積欠一般債權人乙○新台幣(
    下同)1,000,000 元 債務，致聲請積欠債權人之總債務高達
    新台幣 (下同)3,933,044 元 ，已逾聲請人負荷能力外，致
    聲請人於未按期履行與前八家銀行之分期還款協議，且未按
    期償還其他債權人。因聲請人每月之薪資僅5 萬多元，而依
    約聲請人每月需返還上開銀行之金額約為4 萬元、需給付乙
    ○10,000元，尚須支出聲請人本人之基本生活費用及父母之
    扶養費共約15,450元，實已陷於不能清償之情形。又聲請人
    於97年05月28日已依消費者債務清理條之規定，向最大債權
    金融機構高雄市農會申請協商，惟遭高雄市農會退件，致協
    商不協立，爰依消費者債務清理條例之規定聲請更生等語。
二、按，「債務人不能清償債務或有不能清償之虞者，得依本條
    例所定更生程序，清理其債務」；「債務人無擔保或無優先
    權之債務總額未逾1,200 萬元者，於法院裁定開始清算程序
    或宣告破產前，得向法院聲請更生」；「法院開始更生程序
    之裁定，應載明其年、月、日、時，並即時發生效力」；「
    法院裁定開始更生或清算程序後，得命司法事務官進行更生
    或清算程序，必要時得選任律師、會計師或其他適當之自然
    人或法人一人為監督人或管理人。」，消費者債務清理條例
    第3 條、第42條第1 項、第45條第1 項、第16條第1 項分別
    定有明文。
三、聲請人主張其雖曾與附表一到八所示銀行，依中華民國銀行
    公會會員辦理消費金融案件無擔保債務協商機制達成分期還
    款之協議，但最大債權銀行高雄市農會未參與當時之協商；
    且經聲請人於97年05月28日依消費者債務清理條之規定，向
    最大債權金融機構高雄市農會申請協商後，遭高雄市農會退
    件致協商不協立等事實，業據聲請人提出財團法人金融聯合
    徵信中心當事人查詢個人資料（信用報告）回覆書書、無擔
    保債務明細表、前置協商申請書、協議書、前置協商退件通
    知函、郵政儲金簿存褶等影本為證（卷第10-29 、36頁以下
    ），足認屬實。故本件所應審酌者為聲請人是否有不能清償
    債務或不能清償之虞之情形。
四、經查：
（一）依聲請人95、96年度綜合所得稅各類所得資料清單（卷第
      33、34頁）所載，聲請人95年度之各類所得給付總額為74
      6,094 元，依此計算其每月之平均收入為62,175元；96年
      度之各類所得給付總額為766,243 元，依此計算其每月之
      平均收入為63,854元。就聲請人本人之必要生活支出部份
      ，聲請人並未提出全部憑證以資證明，無從審酌是否均屬
      必要之費用，此部份因消費者債務清理條例之立法目的，
      係為使不幸陷入經濟困境之人得以清理債務、重建生活，
      並在清理過程中能保有符合人性尊嚴之最低基本生活，而
      非維持債務人過去慣常之寬逸生活，是於評估履行原協商
      方案是否顯有重大困難時，並非由聲請人任意主張其基本
      生活費用之數額，否則將造成揮霍無度以致清償能力降低
      ，反而易使更生程序無從進行，因此本院認應以內政部所
      公告之97年度台灣省低收入戶最低生活費用每人每月為9,
      829 元計算始為合理。就聲請人主張需負擔父母蕭庭福、
      蕭黃美菊扶養費用部份，業據其提出戶籍謄本及家族系統
      表為證，而依其父母蕭庭福、蕭黃美菊95、96年度之綜合
      所得稅各類所得資料清單所示，其父母並無所得，尚屬可
      採，依上開說明，其父母每月之生活費用亦應以9,829 元
      計算，始屬合理。又其父母之扶養義務人共有含聲請人在
      內之子女3 人，而聲請人並未舉證證明其餘2 名扶養義務
      人有何無法負擔扶養費用之情形，故聲請人每月應負擔之
      扶養費用應以6,553 元計算（9,82 9÷3 ×2） 。則以聲
      請人每月之平均收入為63,854元，扣除依約需按月償還銀
      行之4 萬多元及需給付乙○之10,000元後，僅餘約13,854
      元，已不足以支付其本人及父母之必要生活費用16,382元
      。
（二）又聲請人名下無任何財產，有聲請人之財產歸屬資料清單
      在卷可稽（卷第16頁），其每月之收入扣除按月需償還銀
      行及乙○之上開金額後，已不足以支付其本人及父母之必
      要生活費用，堪認其確有已陷於不能清償之情形。
五、綜上所述，聲請人有不能清償債務之情事，其無法清償如附
    表所示之無擔保債務未逾1,200 萬元，且無消費者債務清理
    條例第46條各款所定應駁回更生聲請之事由存在，故聲請人
    聲請本件更生，即無不合，應予准許，爰裁定如主文第一項
    所示，並依上開規定命司法事務官進行本件更生程序，爰裁
    定如主文第二項所示。
六、依消費者債務清理條例第11條第1 項、第45條第1 項、第16
條第1 項，裁定如主文。
中    華    民    國    97    年    10    月    2     日
              民事第五庭  法      官  郭文通
上為正本係照原本作成。
本件不得抗告。
本裁定已於民國97年10月02日下午5時公告。
中    華    民    國    97    年    10    月    2     日
                          書  記  官  卓榮杰
附表一：債權人清冊
┌──┬────────────┬────────┐
│編號│債權人                  │金額（新臺幣）  │
├──┼────────────┼────────┤
│一  │合作金庫銀行            │    262,000元   │
├──┼────────────┼────────┤
│二  │英商渣打銀行            │    236,000元   │
├──┼────────────┼────────┤
│三  │台東區中小企業銀行      │    442,000元   │
├──┼────────────┼────────┤
│四  │三信商業銀行            │    548,000元   │
├──┼────────────┼────────┤
│五  │台新國際商業銀行        │    155,000元   │
├──┼────────────┼────────┤
│六  │遠東國際商業銀行        │    312,000元   │
├──┼────────────┼────────┤
│七  │玉山商業銀行            │    180,044元   │
├──┼────────────┼────────┤
│八  │萬泰商業銀行            │     43,000元   │
├──┼────────────┼────────┤
│九  │高雄市農會              │    755,000元   │
├──┼────────────┼────────┤
│十  │乙○                    │  1,000,000元   │
├──┴────────────┼────────┤
│合計                          │  3,933,044元   │
└───────────────┴────────┘


司法院資訊處製作；財團法人民間司法改革基金會備份。
